【裁判字號】    95,訴,7546
【裁判日期】    950818
【裁判案由】    返還不當得利等
【裁判全文】
臺灣臺北地方法院民事判決              95年度訴字第7546號
原      告  乙○○
訴訟代理人  鄭志政律師
被      告  丙○○
            甲○○
上列當事人間返還不當得利等事件，本院判決如下：
    主      文
原告之訴駁回。
訴訟費用由原告負擔。
    事實及理由
一、原告起訴主張：伊係在民國91年6月18日經越南仲介相親後
    來台與配偶余晁晟結婚，有辦理結婚登記，但未辦理宴請任
    何親戚朋友，詎料，余晁晟於94年11月6日因心肌梗塞送空
    軍總醫院急救無效病逝。被告丙○○曾於余晁晟死後承諾伊
    ，會讓伊留在中華民國內工作，且給伊一筆現金度日，且關
    於丙○○此一承諾，被告甲○○亦知悉，然被告卻嗣後不遵
    守口頭約定，包括無端扣留護照及居留證並限制其外出，要
    求伊放棄繼承權及不領取余晁晟之死亡保險給付等，被告顯
    未履行其口頭契約約定，另依據我國固有文化倫理道德觀，
    身為夫家之被告，本應關心曾為媳婦之伊是否在幾年內生活
    無虞，不能僅表示讓其回到越南後再嫁即置之不理，伊自得
    依據兩造間之契約關係，提起本件訴訟。並聲明：被告應交
    付其全家戶籍謄本予原告，並協同原告辦理、書寫、申請設
    立其戶籍在中華民國被告等家裡戶籍內之申請書表，使原告
    能設籍在中華民國被告等戶籍處。
二、本件未經言詞辯論，故被告並無任何聲明或陳述。
三、按原告之訴，依其所訴之事實，在法律上顯無理由者，法院
    得不經言詞辯論，逕以判決駁回之，民事訴訟法第249條第2
    項定有明文。所謂原告之訴，依其所訴之事實，在法律上顯
    無理由者，係指依原告於訴狀內記載之事實觀之，在法律上
    顯然不能獲得勝訴之判決者而言。經查，本件原告請求被告
    交付其全家戶籍謄本予原告，並協同原告辦理、書寫、申請
    設立其戶籍在中華民國被告等家裡戶籍內之申請書表。係為
    使原告能設籍在中華民國被告等戶籍處。然原告能否設籍在
    中華民國境內，應以被告是否已歸化取得我國國籍為斷，而
    本件原告前未因婚姻關係歸化取得我國國籍，此有本院95年
    8 月17日公務電話紀錄在卷可稽，故原告無法僅因被告協同
    辦理、書寫、申請設立戶籍申請表即使原告能設籍於被告戶
    籍處，另原告本亦得以余晁晟配偶身分，申請全戶之戶籍謄
    本，無庸提起本件訴訟，訴請被告給付。綜上，自應任認原
    告之訴即顯無理由，不應准許。依前揭法條，本件不經言詞
    辯論，逕以判決駁回原告之訴。
四、據上論結，原告之訴為無理由，依民事訴訟法第249條第2項
    、第78條，判決如主文。
中    華    民    國    95    年    8     月    18    日
                  民事第四庭    法  官  黃柄縉
以上正本係照原本作成
如對本判決上訴，須於判決送達後20日內向本院提出上訴狀
中    華    民    國    95    年    8     月    18    日
                                書記官  楊湘雯


司法院資訊處製作；財團法人民間司法改革基金會備份。
